臺灣雲林地方法院刑事判決
公　訴　人　臺灣雲林地方法院檢察署檢察官
被　　　告　張水春
　　　　　　張水豊
上列被告等因妨害公務等案件，經檢察官提起公訴（100 年度偵
字第2992號），被告等於準備程序中就被訴事實為有罪之陳述，
本院改依簡式審判程序審理，判決如下：
    主  文
張水春犯傷害罪，處有期徒刑陸月，如易科罰金，以新臺幣壹仟
元折算壹日。
張水豊犯妨害公務執行罪，處有期徒刑月，如易科罰金，以新
臺幣壹仟元折算壹日。
    犯罪事實
一、張水春與張水豊係兄弟。緣張水春為酬謝神明，於民國100
    年4 月26日下午，在雲林縣臺西鄉○○村○○路「仁善堂」
    前僱請鋼管秀表演。雲林縣警察局臺西分局崙豐派出所（下
    稱崙豐派出所）警員風聞該表演可能涉及妨害風化行為，故
    由當日值勤之警員丁健翁、張元閣、吳金倫及在該派出所服
    役之替代役男鍾嘉和前往現場架設攝影機蒐證。【張水春】
    見狀深感不滿，於100 年4 月26日21時許，明知身著制服之
    丁健翁、張元閣、吳金倫及鍾嘉和均分別係依法執行勤務之
    警員及替代役男，竟基於妨害公務、傷害之犯意，及基於預
    見朝戴有眼鏡之人臉部揮拳，可能致眼鏡毀損，仍不違背其
    本意之毀損犯意，先走至丁健翁、張元閣、吳金倫及鍾嘉和
    面前質問為何架設攝影機，讓其盡失顏面後，隨即又向丁健
    翁恫稱：「我知道你家住在那裡」等語，致丁健翁心生生畏
    懼，而以此方式對丁健翁施以脅迫。張水春復即衝上舞台持
    麥克風提及：我叫「阿水仔」，崙豐派出所針對我個人沒有
    關係，有種來找我等語後，立即衝下舞台，徒手毆打丁健翁
    、張元閣臉部，致丁健翁之眼鏡掉落地面，鏡片因磨損而糢
    糊不清，致令不堪用，丁健翁並因此受有右眼及顏面部挫傷
    等傷害；張元閣則受有顏面部挫傷之傷害，而對丁健翁、張
    元閣施以強暴。【張水豊】見狀後，亦基於妨害公務之犯意
    ，朝丁健翁、鍾嘉和揮拳，而對丁健翁、鍾嘉和施以強暴，
    幸經吳金倫及旁人之阻擋始未擊中。
二、案經丁健翁、張元閣、吳金倫及鍾嘉和訴由雲林縣警察局臺
    西分局報告臺灣雲林地方法院檢察署檢察官偵查起訴。
    理  由
一、本件屬於刑事訴訟法第376 條第1 款所列之案件，依同法第
    284 條之1 規定，得由法官一人獨任審判。又被告於準備程
    序中就被訴事實為有罪之陳述，本院裁定進行簡式審判程序
    （依刑事訴訟法第50條但書之規定，此裁定當庭宣示，命記
    載於筆錄即可，不用製作裁定書面），此有本院100 年8 月
    3 日審判筆錄一份附卷足憑，則依據刑事訴訟法第273 條之
    2 、同法第159 條第2 項之規定，不適用傳聞法則有關限制
    證據能力之相關規定，合先敘明。
二、訊據被告張水春、張水豊對於上開犯罪事實均坦承不諱（本
    院卷第27頁反面、第33頁正面），核與證人即告訴人丁健翁
    、張元閣、吳金倫及鍾嘉和於警詢及偵訊中之證述，及證人
    張金寶於警詢及偵訊中之證述大致相符（證人丁健翁部分見
    臺灣雲林地方法院檢察署100 年度偵字第2992號卷《下稱偵
    卷》第22至23頁、第70至71頁；證人張元閣部分見偵卷第25
    至27頁、第71頁；證人吳金倫部分見偵卷第28至29頁、第71
    頁；證人鍾嘉和部分見偵卷第31至32頁、第71頁；證人張金
    寶部分見偵卷第16至17頁、第59頁），並有長庚醫療財團法
    人雲林長庚紀念醫院100 年4 月26日診斷證明書2 紙、現場
    圖1 紙、現場照片12張（偵卷第39至41頁、第43至48頁）在
    卷可稽。另告訴人丁健翁當時所戴之眼鏡，因被告張水春揮
    拳毆打掉落地面，導致鏡片確實有磨損之情形，亦有丁健翁
    前開證述及扣案之上開眼鏡1 副、照片3 張、扣押物品清單
    1 紙（偵卷第77、81、82頁）可資佐證。而且，告訴人丁健
    翁、張元閣、吳金倫及鍾嘉和當天係依崙豐派出所勤務分配
    值勤，亦有崙豐派出所400 年4 月26日7 人勤務分配表、雲
    林縣警察局100 年5 月10日雲警保字第1000200255號函暨10
    0 年度6 月份替代役男退役名冊各1 份在卷可稽（本院卷第
    11至14頁），自均屬依法執行勤務之人員無誤。是被告張水
    春、張水豊上開自白，與事實相符，堪以採信。
三、至於被告張水春、張水豊雖一度辯稱：其等均因飲酒後對於
    本件案發過程並不清楚云云（本院卷第27頁反面、第28頁反
    面、第32頁正面、反面），惟查：
(一)、按刑法第19條第3 項之原因自由行為，係指行為人在精神、
    心智正常，具備完全責任能力時，本即有犯罪故意，並為利
    用以之犯罪，故意使自己陷入精神障礙或心智缺陷狀態，而
    於辨識行為違法之能力與依辨識而行為之自我控制能力欠缺
    或顯著降低，已不具備完全責任能力之際，實行該犯罪行為
    ；或已有犯罪故意後，偶因過失陷入精神障礙或心智缺陷狀
    態時，果為該犯罪；甚或無犯罪故意，但對客觀上應注意並
    能注意或可能預見之犯罪，主觀上卻疏未注意或確信其不發
    生，嗣於故意或因有認識、無認識之過失，自陷於精神障礙
    或心智缺陷狀態之際，發生該犯罪行為者，俱屬之。故原因
    自由行為之行為人，在具有完全刑事責任能力之原因行為時
    ，既對構成犯罪之事實，具有故意或能預見其發生，即有不
    自陷於精神障礙、心智缺陷狀態及不為犯罪之期待可能性，
    竟仍基於犯罪之故意，或對應注意並能注意，或能預見之犯
    罪事實，於故意或因過失等可歸責於行為人之原因，自陷於
    精神障礙或心智缺陷狀態，致發生犯罪行為者，自應與精神
    、心智正常狀態下之犯罪行為同其處罰。是原因自由行為之
    行為人，於精神、心智狀態正常之原因行為階段，即須對犯
    罪事實具有故意或應注意並能注意或可得預見，始符合犯罪
    行為人須於行為時具有責任能力方加以處罰之原則（最高法
    院96年度臺上字第6368號判決意旨參照）。
(二)、被告張水春、張水豊雖均抗辯係於飲酒後為上開犯行，然被
    告2 人於案發時分別為43歲、41歲智識成熟之成年人，對於
    飲酒後會因酒精之作用而影響控制自己行為之能力應皆有所
    預見，且本件於案發後，被告2 人並未為酒精濃度測定，而
    無任何被告2 人有飲酒後達於迷醉程度之證據，是縱被告2
    人因酒後身體酒精濃度高低不等有影響其等思考、判斷能力
    及自我控制能力有所缺損，然此部分仍屬被告2 人自行招致
    行為所致，依刑法第19條第3 項之規定，仍無從為有利於被
    告2 人之認定。綜上，本案事證明確，被告2 人之犯行均堪
    認定。
四、論罪科刑：
(一)、按刑法第135 條第1 項之罪，以對於公務員依法執行職務時
    施強暴脅迫為要件，所謂依法，指依據法令而言；而此之所
    謂施強暴，不以對於公務員之身體直接實施暴力為限，凡以
    公務員為目標，而對物或對他人施暴力，其結果影響及於公
    務員之執行職務者，亦屬之（最高法院75年度臺上字第3097
    號、84年度臺非字第333 號判決意旨參照）。又該條所稱「
    強暴」，係指一切有形力即物理力之行使而言，不問其係對
    人或對物為之均包括在內；所稱「脅迫」，則指以侵害生命
    、身體、自由、名譽、財物之不法為目的之意思，通知對方
    足使其生恐怖之心之一切行為而言。復按，刑法第138 條之
    毀損公務員職務上掌管之物品罪，所稱公務員職務上掌管之
    物品，除僅供其日常使用之一般物品（例如辦公室之電風扇
    、鏡子、茶杯、沙發椅、玻璃墊等），與其職務無直接關係
    者，不屬於公務員職務上掌管之物品外，舉凡公務員本於職
    務上之關係而掌管之物（例如警察之配槍、緝捕人犯之偵防
    車、防暴之拒馬等），均屬之。又所謂「損壞」係指改變物
    質之形體而減損物之一部效用或價值之行為，而同條文中所
    謂「致令不堪用」則係指未變更物之形體，而消滅或減損物
    之全部或一部之效用或價值之行為而言（最高法院47年度臺
    上字第1280號判例、54年度臺上字第477 號判例、95年度臺
    上字第5675號判決意旨參照）。警員丁健翁、張元閣、吳金
    倫及替代役男鍾嘉和前往現場架設攝影機進行蒐證，被告張
    水春對依法執行職務之警員丁健翁出言脅迫，係以加害生命
    、身體之恐嚇行為為妨害公務員依法執行職務之脅迫手段，
    已足構成刑法第135 條第1 項之妨害公務罪。另被告張水春
    於衝上舞台持麥克風說：我叫「阿水仔」，崙豐派出所針對
    我個人沒有關係，有種來找我等語後，隨即再衝下舞台，接
    續對警員丁健翁及張元閣身體施以暴力毆傷，當足以影響警
    員丁健翁、張元閣上開職務之執行，亦應論以刑法第135 條
    第1 項之妨害公務罪。又遭被告張水春揮拳掉落地上之警員
    丁健翁所載之眼鏡，並非警員丁健翁職務上所掌管，供其執
    行勤務時所用之物品，且上開眼鏡僅因鏡片磨損而模糊不清
    ，並未改變其形體，自不該當所謂之「損壞」，而屬「致令
    不堪用」之範疇，自應論以刑法第354 條第2 項之致令他人
    物品不堪用罪。另被告張水豊對於依法執行職務之警員丁健
    翁及替代役男鍾嘉和揮拳，經警員吳金倫及旁人阻擋始未擊
    中，亦足構成刑法第135 條第1 項之妨害公務罪。
(三)、核被告張水春所為，係犯刑法第135 條第1 項之妨害公務罪
    、刑法第277 條第1 項之傷害罪及刑法第354 條第2 項之致
    令他人物品不堪用罪。起訴書認被告張水春出言恐嚇警員丁
    健翁之行為，係犯刑法第305 條之恐嚇危害安全罪，然被告
    乃係出於一單純妨害警員依法執行職務之犯意，而為上開出
    言脅迫之行為，而刑法第305 條之規範意旨，乃係指單純以
    將來危害加害生命、身體、自由、名譽、財產之事，恐嚇他
    人致生危害於安全者而言，則被告張水春應係對於他人之生
    命、身體，現實地當場以強暴、脅迫之手段，妨害警員職務
    之順利進行，應認其縱有恐嚇之行為，亦僅屬實施妨害公務
    之手段，尚難以恐嚇危害安全罪相繩，起訴意旨前開認定容
    有未恰，此部分起訴法條應予變更。另核被告張水豊所為，
    係犯刑法第135 條第1 項之妨害公務罪。被告張水春、張水
    豊於員警依法執行職務時，分別以上揭方式施強暴、脅迫之
    數個舉動，時間、地點密接，均係基於單一犯意接續進行，
    為接續犯。
(四)、又刑法第135 條第1 項之妨害公務罪係侵害國家法益之犯罪
    ，以保護國家公權力執行為目的，被告張水春、張水豊雖分
    別對數名執行公務之警員及替代役男施以強暴、脅迫行為，
    然侵害之國家法益相同，應僅論以單純一罪。被告張水春以
    一行復同時觸犯妨害公務罪、傷害罪及致令他人物品不堪用
    罪，為異種想像競合犯，應從一重之傷害罪論處。
(五)、爰審酌被告2 人均無前科，有臺灣高等法院被告前案紀錄表
    各1 份在卷可參，素行尚稱良好，被告張水春對於依法執行
    公務之警員丁健翁、張元閣施強暴、脅迫，並為毀損犯行，
    造成員警丁健翁、張元閣受有犯罪事實欄所載之傷害，被告
    張水豊對於依法執行公務之警員丁健翁、替代役男鍾嘉和施
    強暴行為，公然挑戰公權力，無視國家法治，對公務員值勤
    之威信造成相當危害，被告張水春自陳因飲酒而為本案犯行
    ，學歷為國中肄業、已婚、有小孩、工作為養魚之家庭狀況
    （本院卷第33頁正面、反面），被告張水豊自陳學歷為國中
    肄業、離婚、有小孩、工作為臨時工之家庭狀況（本院卷第
    33頁反面、第34頁正面），暨被告2 人於本院審理時均坦承
    犯行，惟未與告訴人達成和解賠償告訴人之損失之犯後態度
    等一切情狀，認檢察官就被告張水春、張水豊分別具體求處
    有期徒刑7 月、6 月（本院卷第34頁反面）均稍嫌過重，分
    別量處如主文所示之刑，並均諭知易科罰金之折算標準。
(六)、至於本案被告2 人雖均自陳係因飲酒後始為上開犯行，業如
    上述，惟尚無證據足認被告2 人已酗酒成癮並有再犯之虞，
    尚無須依刑法第89條第1 項之規定宣告被告2 人於刑之執行
    前，應入相當處所施以禁戒處分，併此敘明。
據上論斷，應依刑事訴訟法第299 條第1 項前段、第300 條、第
273 條之1 第1 項，刑法第135 條第1 項、第277 條第1 項、第
354 條第2 項、第55條、第41條第1 項前段，刑法施行法第1 條
之1 第1 項、第2 項前段，判決如主文。
本案經檢察官魏偕到庭執行職務。
中    華    民    國   100    年    8     月    10    日
                  刑事第六庭    法  官  陳美利
以上正本證明與原本無異。
如不服本判決應於收受判決後10日內向本院提出上訴書狀，並應
敘述具體理由；其未敘述上訴理由者，應於上訴期間屆滿後20日
內向本院補提理由書（均須按他造當事人之人數附繕本）。「切
勿逕送上級法院」。
                                書記官  王秀如
中    華    民    國   100    年    8     月    10    日
附錄本案論罪科刑法條：
中華民國刑法第135條
對於公務員依法執行職務時，施強暴脅迫者，處 3 年以下有期
徒刑、拘役或 3 百元以下罰金。
意圖使公務員執行一定之職務或妨害其依法執行一定之職務或使
公務員辭職，而施強暴脅迫者，亦同。
犯前二項之罪，因而致公務員於死者，處無期徒刑或 7 年以上
有期徒刑；致重傷者，處 3 年以上、 10 年以下有期徒刑。
中華民國刑法第277條
傷害人之身體或健康者，處 3 年以下有期徒刑、拘役或 1 千元
以下罰金。
犯前項之罪因而致人於死者，處無期徒刑或 7 年以上有期徒刑
；致重傷者，處 3 年以上 10 年以下有期徒刑。
中華民國刑法第354條
毀棄、損壞前二條以外之他人之物或致令不堪用，足以生損害於
公眾或他人者，處 2 年以下有期徒刑、拘役或 5 百元以下罰金
。